臺灣高雄地方法院刑事判決　　　　　　 100年度交易字第12號
公　訴　人　臺灣高雄地方法院檢察署檢察官
被　　　告　吳怡晴
上列被告因過失傷害案件，經檢察官聲請以簡易判決處刑（98年
度偵字第30410 號），本院認不宜以簡易判決處刑（99年度審交
簡字第2339號），改依通常程序進行，嗣被告就被訴事實為認罪
之陳述，經告知其簡式審判程序之旨，並聽取當事人之意見後，
裁定進行簡式審判程序，判決如下：
    主  文
吳怡晴犯過失傷害罪，處拘役拾伍日，如易科罰金，以新臺幣壹
仟元折算壹日。
    事  實
一、吳怡晴原於民國88年11月22日考領有之輕型機車駕駛執照，
    惟於91年2 月4 日因違規案件，經監理機關於91年2 月4 日
    易處逕註而吊銷其輕型機車駕駛執照，竟仍於98年4 月4 日
    下午6 時38分許，無照騎乘車牌號碼ZDB-488 號機車，沿高
    雄市○○區○○路（聲請簡易判決處刑書誤繕為海東路）由
    西往東方向行駛，行經海功路與進學路口以東31公尺處時，
    本應注意汽車行駛時，駕駛人應注意車前狀況並隨時採取必
    要之安全措施，而依當時天氣晴、夜間有照明、柏油路面乾
    燥無缺陷、亦無障礙物，並無不能注意之情事，竟疏未注意
    而貿然駕車前行，適有行人馬張桂貞自上開地點由北往南方
    向步行穿越海功路，亦疏未注意行人穿越道路需經由行人穿
    越道穿越不得在其100 百公尺範圍內穿越道路，及在劃有分
    向限制線之路段，不得穿越道路之規定，即貿然自上開地點
    由北往南方向穿越海功路，吳怡晴見狀避煞不及，致其所騎
    乘機車車頭擦擊馬張桂貞之身體，馬張桂貞因而受撞倒地，
    受有頭部外傷併顱內出血、四肢多處挫傷、右肘撕裂傷、右
    小腿撕裂傷及右脛骨裂隙骨折等傷害。吳怡晴肇事後留在現
    場，於未被有偵查犯罪職權之機關或公務員發覺其為犯人前
    ，即主動向到場處理之警員自首坦承肇事，進而接受裁判。
二、案經馬張桂貞訴由高雄市政府警察局左營分局移送臺灣高雄
    地方法院檢察署檢察官偵查後聲請簡易判決處刑。
    理  由
一、本件被告吳怡晴所犯係死刑、無期徒刑、最輕本刑為3 年以
    上有期徒刑以外之罪，其於審理程序中就被訴事實為有罪之
    陳述，經法官告知簡式審判程序之旨，並聽取公訴人及被告
    之意見後，本院依刑事訴訟法第273 條之1 第1 項之規定，
    裁定進行簡式審判程序。又本件之證據調查，依刑事訴訟法
    第273 條之2 規定，不受同法第159 條第1 項、第161 條之
    2 、第161 條之3 、第163 條之1 及第164 條至第170 條規
    定之限制，均合先敘明。
二、上開犯罪事實，業據被告吳怡晴於偵訊及本院審理時坦承不
    諱，核與證人即告訴人馬張桂貞、證人潘勇安於警詢時證證
    情節相符，復有道路交通事故現場圖、道路交通事故調查報
    告表(一)(二)、交通事故談話紀錄表、國軍左營總醫院附設民眾
    診療服務處及阮綜合醫療社團法人阮綜合醫院診斷證明書各
    1 份、現場照片4 幀附卷可稽，被告之自白核與事實相符，
    堪可採信。按汽車行駛時，駕駛人應注意車前狀況，並隨時
    採取必要之安全措施，道路交通安全規則第94條第3 項定有
    明文。被告之輕型機車駕駛執照雖因違規遭易處逕註銷，但
    其為曾考領駕駛執照之駕駛人，此觀之高雄市監理處100 年
    4 月18日高市監照字第1000009810號函即明（見本院100 年
    度交易字第12號卷《下稱本院卷》第33頁），對上開規定，
    自應知之甚詳，並為被告駕車行駛所應行注意遵守之事項。
    參以當時天候晴、夜間有照明、柏油路面乾燥無缺陷、亦無
    障礙物、視距良好等情，此有道路交通事故調查表(一)在卷足
    憑，顯無不能注意之情事，詎被告竟疏未注意車前適有告訴
    人馬張桂貞在前方穿越道路行走之狀況，並隨時採取必要之
    安全措施，猶貿然行駛，因而閃煞不及以致撞及告訴人馬張
    桂貞而肇事，其有過失，至為明顯。至本件肇事責任經送請
    高雄市政府交通局車輛行車事故鑑定委員會、高雄市車輛行
    車事故鑑定覆議委員會鑑定結果，固均認被告無肇事責任，
    有該兩會出具之鑑定意見書、覆議意見書各1 份在卷可按（
    見本院99年度審交簡字第2339號卷第20頁、99年度審交易字
    第861 號卷第35頁），然本件車禍發生當時天色昏暗、視線
    狀況不良乙情，已據證人即告訴人馬張桂貞陳明在卷（見警
    詢卷第5 頁），並有現場照片可稽（見警詢卷第24-25 頁）
    ，揆諸現場狀況，被告更應警戒四周人車，以防危險，惟以
    被告於本院審理時自承：「我沒有注意前面有行人。」等語
    （見本院卷第40頁），倘被告確有警戒四周人車動態，應可
    發現告訴人行走於快車道上，足徵被告當時騎乘機車行駛並
    未注意車前有行人穿越道路之情況無訛，是上開鑑定意見書
    、覆議意見書尚難採為有利於被告之認定，附此敘明。又告
    訴人馬張桂貞確因本件車禍受有頭部外傷併顱內出血、四肢
    多處挫傷、右肘撕裂傷、右小腿撕裂傷及右脛骨裂隙骨折等
    傷害，有前揭診斷證明書附卷可查，是被告之過失肇事行為
    與告訴人之傷害結果間，顯有相當因果關係，亦為灼然。另
    按行人穿越道路需經由行人穿越道穿越，不得在其100 公尺
    範圍內穿越道路，道路交通安全規則第134 條第1 項第1 款
    定有明文，另依據前揭規則同條項第3 款規定，行人在設劃
    有分向限制線之路段不得穿越道路，依卷附交通事故調查報
    告表所附現場圖及當日所攝之現場照片可見，本件肇事地點
    不遠處設有行人穿越斑馬線，且該路段為劃有分向限制線之
    路段，告訴人馬張桂貞本不得穿越道路，則渠貿然穿越道路
    不當，亦與有過失，而高雄市政府交通局車輛行車事故鑑定
    委員會、高雄市車輛行車事故鑑定覆議委員會鑑定結果，亦
    均認：馬張桂貞穿越道路不當，為肇事原因等情，有該兩會
    出具之鑑定意見書、覆議意見書各1 份在卷可按（見本院99
    年度審交簡字第2339號卷第20頁、99年度審交易字第861 號
    卷第35頁），其與被告之過失併合而為本件告訴人所受傷害
    發生之原因，惟被告過失傷害之刑責，當不能因此相抵而解
    免，其僅係供本院量刑之參酌，與告訴人日後請求民事賠償
    時，於請求範圍有無過失相抵之問題而已。綜上所述，本件
    事證已臻明確，被告過失傷害之犯行洵堪認定，應依法論科
    。
三、核被告所為，係犯刑法第284 條第1 項前段之過失傷害罪。
    按汽車駕駛人，無駕駛執照駕車，因而致人受傷或死亡，依
    法應負刑事責任者，加重其刑至二分之一，道路交通管理處
    罰條例第86條第1 項定有明文。查被告之輕型機車駕駛執照
    ，已於91年2 月4 日因違規案件，經監理機關易處逕行註銷
    ，有高雄市監理處100 年4 月18日高市監照字第1000009810
    號函附卷可佐（見本院卷第33頁），自註銷之日起，被告即
    屬無機車駕駛執照之人，本次被告騎乘機車係無照駕車，其
    因駕車過失致人受傷，應依道路交通管理處罰條例第86條第
    1 項之規定，加重其刑。又被告於肇事後未被有偵查犯罪職
    權之機關或公務員發覺前，即向據報到場處理之員警自首為
    肇事者乙節，業據證人即警員莊育彰於本院100 年3 月23日
    證述明確（見本院卷第14-16 頁），被告對於未發覺之罪自
    首而接受裁判，爰依刑法第62條前段規定減輕其刑，上開刑
    有加重及減輕者，爰依法先加後減之。爰審酌被告前無犯罪
    紀錄，素行良好，有臺灣高等法院被告前案紀錄表1 份在卷
    可參，兼衡告訴人馬張桂貞之過失行為應係本件車禍肇事之
    主要原因，被告之過失行為則為肇事之次要原因之過失責任
    程度、告訴人馬張桂貞所受傷勢情形，及被告犯後雖知坦認
    犯行，然尚未與告訴人達成和解賠償損害等一切情狀，量處
    如主文所示之刑，並諭知如易科罰金之折算標準。
據上論斷，依刑事訴訟法第452 條、第273 條之1 第1 項、第29
9 條第1 項前段，道路交通管理處罰條例第86條第1 項，刑法第
284 條第1 項前段、第62條前段、第41條第1 項前段，刑法施行
法第1 條之1 ，判決如主文。
本案經檢察官錢義達到庭執行職務。
中    華    民    國   100     年     5   月    18    日
                  刑事第八庭    法  官   何秀燕
以上正本證明與原本無異。
如不服本判決應於收受送達後10日內向本院提出上訴書狀，並應
敘述具體理由；如未敘述上訴理由者，應於上訴期間屆滿後20日
內向本院補提理由書（均須按他造當事人之人數附繕本）「切勿
逕送上級法院」。
中    華    民    國   100    年    5     月    18    日
                                 書記官  蔡蓓雅
附錄本判決論罪科刑法條全文：
刑法第284 條
因過失傷害人者，處6 月以下有期徒刑、拘役或5 百元以下罰金
，致重傷者，處1 年以下有期徒刑、拘役或5 百元以下罰金。
從事業務之人，因業務上之過失傷害人者，處1 年以下有期徒刑
、拘役或1 千元以下罰金，致重傷者，處3 年以下有期徒刑、拘
役或2 千元以下罰金。